【裁判字號】    99,聲再,163
【裁判日期】    991206
【裁判案由】    妨害性自主
【裁判全文】
臺灣高等法院高雄分院刑事裁定         99年度聲再字第163號
聲  請  人
即受判決人    侯００  姓名年.
上列聲請人因妨害性自主案件，對於本院99年度重上更二字第79
號中華民國99年9 月9 日確定判決（臺灣屏東地方法院93年度少
連訴字第49號、臺灣屏東地方法院檢察署93年度偵字第1645號）
），聲請再審，本院裁定如下：
    主  文
再審之聲請駁回。
    理  由
一、聲請意旨略以：(一)聲請人就告訴人B 女等人指證其於案發後
    曾下跪認錯一事，於歷審迭次辯稱：沒有這回事，他們胡說
    的，那天我和我媽媽在高雄找房子，不可能向B 女下跪等語
    。此部分之事實，依證人蕭素娟證稱：93年3 月15日上午10
    時許，被告曾與其母親至高雄找我表示想要承租我的房屋經
    營生意，並詢問附近有無房屋出租，我要留他們吃飯，他們
    就不要等語（上訴卷第69頁），足證聲請人當天與母親人在
    高雄市，根本不在屏東縣里港鄉，自不可能發生向告訴人B
    女下跪認錯之可能。原確定判決雖以證人蕭素娟所言，僅能
    證明當日上午10時至中午前後這段期間聲請人曾經拜訪證人
    蕭素娟，無法證明中午以後被告與其母親之行蹤云云。惟查
    ，告訴人B 女當天早上到里港國中了解老師之質疑後，即返
    回里港鄉○○路之住家，最多亦不過中午時分，若其果真遇
    到聲請人及聲請人母親，理應於中午時分；惟聲請人與母親
    於當日拜訪證人蕭素娟，直到中午用餐時分才離開，而證人
    蕭素娟住在高雄市○鎮區○○街45巷42號，與屏東縣里港鄉
    相距甚遠，是否能在中午時分離開蕭素娟家後一小時之內，
    即能騎機車趕回里港鄉○○路，發生下跪認錯之事？實難認
    有此可能。則告訴人B 女所稱自學校回家按鈴申告前曾遇到
    聲請人母子，並發生聲請人下跪認錯之事云云，已難認屬實
    。況查聲請人於當天中午自證人蕭素娟家返回高雄縣鳳山市
    ○○街之住處後根本未再外出；而聲請人之母親楊瓊真於下
    午接獲告訴人B 女之電話後，急於了解事情真相，即包下司
    機陳國斌之計程車，前往屏東縣里港鄉里港國中欲找老師林
    政治詢問事情之經過，但到校時未遇林老師，又搭陳國斌之
    計程車返回鳳山市○○街住處，回到家時已是黃昏，而當晚
    聲請人與母親均在鳳山市○○街住處，未再外出。準此，聲
    請人及母親自無如告訴人所言，於其向地檢署按鈴申告之前
    ，在當天中午於案發地點帶同聲請人向其下跪認錯之可能，
    此情，只須傳訊司機陳國斌，即可證明當天下午其確實有自
    鳳山市○○街搭載楊瓊真至里港國中，且車上僅楊瓊真一人
    ，聲請人並未隨行，楊瓊真除至里港國中外，根本沒有前往
    告訴人B 女在里港鄉○○路之住處等事實。因案發後聲請人
    無從得知證人陳國斌之住處，歷審審理時因苦尋不著陳國斌
    下落，致無法於原審審理時聲請傳訊，遂遭原確定判決採取
    B 女、其同居人林煌棟、被害人A 女有瑕疵之證述，諭知聲
    請人有罪，使聲請人含冤受屈。惟天見猶憐，近日終於讓聲
    請人之母親尋著陳國斌（住高雄縣鳳山市○○街268 號）。
    事涉告訴人B 女、被害人A 女、證人林煌棟所稱下跪認錯一
    節是否屬實，及若證人陳國斌能證明聲請人當天不在場，是
    否猶能徒憑告訴人B 女及證人林煌棟齟齬不一之證詞，即認
    聲請人有下跪認錯之舉，此與聲請人應否受無罪判決有重要
    關係之事項，此項發現之新證據即證人陳國斌，應符合刑事
    訴訟法第420 條第1 項第6 款之再審事由。(二)原確定判決雖
    以：依鑑定人黃文翔於上訴審之證述，伊判定聲請人與異性
    相處能力缺乏之依據，因為伊每星期有半天時間在聲請人就
    讀之學校擔任輔導室之顧問，伊利用聲請人之老師不知聲請
    人遭偵查之情況下，詢問老師關於聲請人之人際關係及在校
    活動情形所下結論，認為鑑定人之鑑定報告書可採，聲請人
    再犯程度中等，有施以強制治療之必要云云。惟聲請人在高
    雄市高級商業學校就讀時，係在該校之夜間部即進修學校就
    讀，當時指導聲請人之老師均在晚間上課，鑑定人日間在輔
    導室擔任顧問，何能遇著聲請人之老師並詢問有關聲請人之
    人際關係及在校活動情形，已非無疑。且嗣後經聲請人之母
    親向聲請人當時之導師許秀春查詢結果，許秀春稱從來沒有
    所謂黃醫師或輔導室之顧問向其查詢聲請人之任何情形，足
    證鑑定人有關聲請人再犯程度為中等，有施以強制治療之必
    要云云之鑑定意見，應屬其個人臆測之詞。此部分之事實，
    請求傳訊證人許秀春（住高雄市新興區○○○路3 號），以
    還聲請人清白。(三)告訴人B 女雖提出聲請人之三姨楊瓊玲所
    寫之書信，證稱聲請人第二次向其下跪，當時在場之人有告
    訴人B 女、楊瓊玲及其先生、聲請人之母親、告訴人之四姐
    及聲請人等六人云云（上更一卷第133 、134 頁）。惟查告
    訴人B 女所證並非事實，不僅與其在第一審所證不符（一審
    卷第89頁），事後其旋即翻異前詞（上更一卷第139 頁），
    足見其所言饒有不實。茲向楊瓊玲查詢結果，楊瓊玲稱其根
    本未曾見過聲請人或聲請人之母下跪認錯之事，其書信中所
    寫係聽告訴人B 女片面之詞，聲請人之母親亦不曾北上參加
    母親節家族之聚會，故聲請人之母親從未向其陳稱有何下跪
    之事等語。請求傳訊楊瓊玲（基隆市○○路102 號），即明
    告訴人之指訴，確非事實。爰依刑事訴訟法第420 條第1 項
    第2 款、第6 款規定請求准予再審。
二、按刑事訴訟法第420 條第1 項第2 款之再審條件，其原判決
    所憑之證言，除已經確定判決證明為虛偽者外，必須有相當
    證據，足以證明其為虛偽，始屬相符，此觀於同條第2 項後
    段所載其刑事訴訟不能開始或續行，非因證據不足者之文義
    而自明。又刑事訴訟法第420 條第1 項第6 款所謂發現確實
    之新證據，係指該證據於事實審法院判決前已經存在，為法
    院、當事人所不知，不及調查斟酌，至其後始行發見，且就
    證據本身形式上觀察，固不以絕對不須經過調查程序為條件
    ，但必須顯然可認為足以動搖原有罪確定判決，而為受判決
    人無罪、免訴、免刑或輕於原判決所認罪名之判決者為限。
    故受理聲請再審之最後事實審法院，應就聲請再審理由之所
    謂「新證據」，是否具備事實審判決前已經存在，為法院、
    當事人所不知事後方行發見之「嶄新性」，及顯然可認足以
    動搖原有罪確定判決，應為無罪、免訴、免刑或輕於原判決
    罪名之「顯然性」二要件，加以審查，為判斷應否准予開始
    再審之準據（最高法院93年度台抗字第98號裁定要旨足參）
    。
三、本院查，原確定判決就被告連續犯乘機性交罪之事實，及據
    以認定該事實之證據，已於判決理由中詳予審酌、論斷，業
    據本院調取該案全卷查明屬實；又原確定判決依鑑定人黃文
    翔之鑑定報告認定被告有施以強制治療之必要，被告認鑑定
    人黃文翔之證言及鑑定報告不實而聲請再審，惟並未提出鑑
    定人黃文翔之證言及鑑定係虛偽之確定判決，與刑事訴訟法
    第420 條第1 項第2 款之再審條件不符，被告執此聲請再審
    自屬無據。再者，衡之常情，若有證人即司機陳國斌可證明
    案發當天下午其確實有自鳳山市○○街搭載楊瓊真至里港國
    中，且車上僅楊瓊真一人，被告並未隨行，楊瓊真除至里港
    國中外，根本沒有前往告訴人B 女在里港鄉○○路之住處，
    更不可能發生被告下跪認錯等事實，豈有本案自93年3 月15
    日案發迄本院更二審99年9 月9 日宣判前，將近6 年6 月之
    久，被告俱未聲請傳訊，直到再審程序再聲請訊問證人陳國
    斌之理！又原確定判決並未以告訴人B 女所提出被告之三姨
    楊瓊玲所寫之書信，作為認定被告有下跪認錯之依據，被告
    請求傳訊證人楊瓊玲，作為再審理由，亦屬無據。據此，自
    上開證據形式上觀察，並非顯然可認為足以動搖原有罪確定
    判決，而為受判決人無罪、免訴、免刑或輕於原判決所認罪
    名之判決，故非屬新證據甚明。且證據之調查，係屬法院之
    職權，而法院就調查證據之結果，本於自由心證之原則，而
    為斟酌取捨，是證據之證明力如何，係屬法院之職權範圍，
    原確定判決已於理由欄內詳加斟酌判斷，資為不利於聲請人
    之認定，並已說明其取捨判斷而得心證之理由，且其證據之
    取捨並無違反論理或經驗法則，即難認其所為之論斷係屬違
    法。聲請人就屬法院職權認定之範疇任意予以指摘，自有未
    合，所執聲請再審之理由，非屬刑事訴訟法第420 條第1 項
    第6 款所稱之確實之新證據，而非聲請再審之適法理由，是
    聲請人聲請本件再審，顯無理由，應予駁回。又被告聲請傳
    訊證人林國斌、許秀春、楊瓊玲云云。然上開證據均係原確
    定判決審理當時已經存在之證據，而斯時聲請人「非不能提
    出」供事實審法院調查審酌卻不予提出，嗣於事實審法院判
    決確定後始行提出，即不具「新穎性」，且上開證據就形式
    上觀察，亦不足以動搖原有罪確定判決，不具影響性（或關
    連性），自非刑事訴訟法第420 條第1 項第6 款所稱「發現
    確實之新證據」，甚為明灼。綜上所述，本件再審之聲請，
    自難認為有理由，應依同法第434 條第1 項裁定如主文。
中    華    民    國    99    年    12    月      6   日
                刑事第五庭  審判長法  官  曾永宗
                                  法  官  任森銓
                                  法  官  鍾宗霖
以上正本證明與原本無異。
如不服本裁定應於送達後5 日內向本院提出抗告狀。
中    華    民    國    99    年    12    月      6   日
                                  書記官  陳武悅

司法院資訊處製作；財團法人民間司法改革基金會備份。
